【裁判字號】    98,交易,100
【裁判日期】    981030
【裁判案由】    過失傷害
【裁判全文】
臺灣基隆地方法院刑事判決             98年度交易字第100號
公  訴  人  臺灣基隆地方法院檢察署檢察官
被      告  乙○○
上列被告因過失傷害案件，經檢察官提起公訴（98年度偵緝字第
343號），本院判決如下：
    主    文
乙○○因過失傷害人，處拘役肆拾日，如易科罰金，以新台幣壹
仟元折算壹日。
    犯罪事實
一、乙○○於民國97年11月14日8時30分許，駕駛車牌號碼8E-54
    17號自小客車，沿基隆巿七堵區○○路253巷南往北往復興
    方向行駛，途經同巿七堵區○○路253巷19號前無號誌、未
    劃分快慢車道交岔路口之際，本應注意左轉彎時，應距離交
    岔路口30公尺前顯示方向燈或手勢，且轉彎車應讓直行車先
    行，而依當時天候晴、日間自然光線、路面乾燥無缺陷、亦
    無障礙物、視距良好等客觀情形，並無不能注意之特別情事
    ，竟疏於注意，直至極為接近交岔路口始打左轉方向燈，適
    有甲○○騎乘車號G89-026號機車搭載其妻吳陳紡沿同路段
    同向駛來，亦疏於注意機器腳踏車在未劃分快慢車道之道路
    ，應在最外側車道行駛；且行經交岔路口不得超車之規定，
    行駛於該路段內側車道，欲由乙○○所駕駛之自小客車前方
    超車，因煞避不及，乙○○所駕駛之自小客車左側車頭因而
    與甲○○所騎乘之機車車頭發生碰撞，甲○○因而人車倒地
    ，受有受有指骨閉鎖性骨折、臉、頸及頂皮磨損或擦傷、背
    挫傷、膝挫傷及頭部外傷之傷害。乙○○於警員據報前往現
    場處理時，於偵查機關知悉其為肇事人前，即主動向警員坦
    承肇事而接受裁判。
二、案經甲○○訴由基隆市警察局第三分局報請臺灣基隆地方法
    院檢察署檢察官偵查起訴。
    理    由
一、按除簡式審判程序、簡易程序及刑事訴訟法第376條第1款、
    第2款所列之罪之案件外，第一審應行合議審判，刑事訴訟
    法第284條之1修正條文定有明文。本件被告乙○○所犯者係
    屬刑事訴訟法第376條第1款所列之罪，依法獨任進行審理程
    序，合先敘明。
二、又按現行刑事訴訟法為保障被告之反對詰問權，排除具有虛
    偽危險性之傳聞證據，以求實體真實之發見，於該法第159
    條第1項明定被告以外之人於審判外之言詞或書面陳述，除
    法律有規定者外，不得作為證據。而刑事訴訟法第159條之1
    至159條之4有傳聞法則之例外規定，且被告以外之人於審判
    外之陳述，雖不符前4條之規定，而經當事人於審判程序同
    意作為證據，法院審酌該言詞陳述或書面陳述作成時之情況
    ，認為適當者，亦得為證據；當事人、代理人或辯護人於法
    院調查證據時，知有第159條第1項不得為證據之情形，而未
    於言詞辯論終結前聲明異議者，視為有前項之同意，刑事訴
    訟法第159條之5定有明文。本件檢察官、被告並未就被告以
    外之人於審判外之陳述有所爭執，且迄於言詞辯論終結前，
    均未主張有刑事訴訟法第159條第1項不得為證據之情形，是
    應認已同意作為證據，且經本院審酌後，認無不適當之情形
    ，應認均有證據能力。
三、上開犯罪事實，業據被告乙○○於本院審理中坦承不諱，核
    與證人即告訴人甲○○指訴事故發生經過大致相符（見本院
    卷第21-22頁、偵卷第3-4、30-31頁），並有道路交通事故
    現場圖、道路交通事故調查報告表(一)、(二)、道路交通事
    故談話紀錄表（含被告及告訴人）、基隆市○○○道路交通
    事故當事人酒精濃度測定紀錄表各1份、現場照片7張等附卷
    可憑（見偵查卷第6-18頁）。按汽車行駛至交岔路口，左轉
    彎時，應距交岔路口三十公尺前顯示方向燈或手勢，換入內
    側車道或左轉車道，行至交岔路口中心處左轉，且轉彎車應
    讓直行車先行，道路交通安全規則第102條第1項第5款、第7
    款定有明文。查被告於事故發生前並未察覺告訴人來車，且
    直至很接近路口才開始打方向燈等情，業據其於警詢及本院
    審理時供述明確，而依道路交通事故調查報告(一)之記載，
    事故現場為無號誌交岔路口，並無任何障礙物，被告若於進
    入路口前30公尺即顯示左轉方向燈，並於左轉前稍加注意後
    方，當無未發現後方之告訴人騎乘機車之理，是其違反上述
    道路交通安全規則而未盡其注意義務至明。復依附卷之交通
    事故調查報告表所示：肇事當時天氣為晴天、已有晨光、該
    路段路面乾燥、無缺陷及障礙物，視距良好，而被告為考有
    駕駛執照之人，應熟知上開交通安全規則，若稍加注意，即
    可採取適切之措置以避免本件車禍事故之發生，故依當時之
    情形，顯無不能注意之情事，其竟疏未注意及此，以致肇事
    致人受傷，其有應注意能注意而不注意之過失責任，至為灼
    然，被告前開自白核與事實相符。告訴人因本件車禍受有上
    開傷害，有長庚紀念醫院97年12月17日診斷證明書1份在卷
    可考，依經驗法則，綜合當時所存在之客觀情境為事後之審
    查，應認被告上開駕駛車輛違規左轉行為，與告訴人之受傷
    結果間，具有相當因果關係。
四、次按，機器腳踏車行駛之車道，在未劃分快慢車道之道路，
    應在最外側二車道行駛；又汽車行經設有彎道、陡坡、狹橋
    、隧道、交岔路口標誌之路段或鐵路平交道、道路施工地段
    ，不得超車，道路交通安全規則第99條第1項第1款、第101
    條第1項第1款亦分別定有明文。查本件肇事現場係位於交岔
    路口內，且該路段未劃設快慢車道分隔線一節，有道路交通
    事故調查報告(一)在卷可稽，證人即告訴人甲○○於本院證
    稱「我原本騎在路邊，距離路口約10多公尺時，因為我看到
    被告的車要左轉已經轉頭了，我認為被告應該會停車，所以
    我就騎到路中央準備要超車，沒想到被告沒有看到我，我也
    來不及煞車，就撞到了」等語（見本院卷第22頁），是證人
    即告訴人行經上開交岔路口，本不得於交岔路口內超車，猶
    以行駛於該路段內側車道之方式，欲由被告所駕駛之自小客
    車前方超車，亦有違上開道路交通安全規則亦屬無疑，是告
    訴人於本件事故之發生自與有過失，但此仍無卸於被告過失
    責任之認定。又本件車禍經送請台灣省基宜區車輛行車事故
    鑑定委員會鑑定結果，雖認為「一、乙○○駕駛自小客車，
    行經無號誌交岔路口，右靠再迴轉未看清往來車輛，為肇事
    原因。二、甲○○騎乘重機車，閃避不及，無肇事原因。」
    ，有該會98年9月23日基宜鑑字第0985002071號鑑定意見書
    在卷可參，惟本院審酌上情，認被告係左轉彎未於交岔路口
    30公尺前顯示方向燈或手勢，且轉彎車未讓直行車先行之違
    規，告訴人甲○○則有上開未依規定在最外側車道行駛，及
    在交岔路口內超車之違規行為，認上開鑑定意見尚有可議之
    處，為本院所不採，復予敘明。
五、核被告乙○○所為，係犯刑法第284條第1項前段之過失傷害
    罪。查被告肇事後，在未為任何有偵查犯罪職權之公務員發
    覺前，於警員前往現場處理時，留在現場等候，並向到場警
    員當場承認其為肇事人，有基隆市○○○道路交通事故肇事
    人自首情形紀錄表1份在卷可參，被告對未發覺之罪自首並
    接受裁判，爰依刑法第62條前段規定，減輕其刑。爰審酌被
    告於本件事故中之過失程度、告訴人所受傷害情形、肇事後
    之態度，及肇事後迄今仍未能與告訴人達成民事和解、賠償
    損害等一切情狀，量處如主文所示之刑，並諭知易科罰金之
    折算標準。
據上論斷，應依刑事訴訟法284條之1、第299條第1項前段，刑法
第284條第1項前段、第62條前段、第41條第1項前段，刑法施行
法第1條之1，判決如主文。
本案經檢察官丙○○到庭執行職務。
中    華    民    國    98    年    10    月    30    日
                  刑事第三庭法    官  陳姵君
以上正本證明與原本無異。
如不服本判決應於收受本判決後10日內向本院提出上訴書狀，其
未敘述上訴理由者，並得於提起上訴後10日內向本院補提理由書
狀（均須按他造當事人之人數附繕本）「切勿逕送上級法院」。
中    華    民    國    98    年    10    月    30    日
                            書 記 官  王佩珠
附錄：
中華民國刑法第284條
因過失傷害人者，處6月以下有期徒刑、拘役或5百元以下罰金，
致重傷者，處1年以下有期徒刑、拘役或5百元以下罰金。
從事業務之人，因業務上之過失傷害人者，處1年以下有期徒刑
、拘役或1 千元以下罰金，致重傷者，處 3 年以下有期徒刑、
 拘役或 2 千元以下罰金。


司法院資訊處製作；財團法人民間司法改革基金會備份。
